【裁判字號】    99,易,822
【裁判日期】    990331
【裁判案由】    毒品危害防制條例
【裁判全文】
臺灣臺北地方法院刑事判決               99年度易字第822號
公  訴  人  臺灣臺北地方法院檢察署檢察官
被      告  甲○○
上列被告因違反毒品危害防制條例案件，經檢察官提起公訴（99
年度毒偵字第1069號），被告於準備程序進行中就被訴事實為有
罪之陳述，由本院裁定以簡式審判程序審理，判決如下：
    主    文
甲○○施用第二級毒品，累犯，處有期徒刑柒月。
    犯罪事實
一、甲○○前於民國88年間因施用毒品案件，經觀察、勒戒後，
    認無繼續施用毒品之傾向，於88年2月5日出所，並由臺灣臺
    北地方法院檢察署檢察官於88年2月22日以88年度偵字第137
    、1747、2808、3661號為不起訴處分確定。嗣又於同年間因
    施用第二級毒品安非他命案件，經觀察、勒戒後，認有繼續
    施用毒品之傾向，經檢察官聲請強制戒治並聲請以簡易判決
    處刑，戒治部分，經本院裁定強制戒治後入所戒治，嗣其成
    效經評定為合格，無繼續戒治之必要，復經本院裁定停止戒
    治，所餘戒治期間付保護管束，於89年4 月26日出所，並於
    89年8 月21日保護管束期滿；聲請簡易判決處刑部分，經本
    院改依通常程序審理，由本院以88年度易字第2770號判處有
    期徒刑7 月確定，並與其前於83年間因妨害兵役條例案件，
    經臺北師管區司令部所判處之有期徒刑5 月接續執行，於90
    年4 月21日因縮短刑期執行完畢出獄。復於96年間因施用第
    二級毒品案件，經本院分別判處有期徒刑6 月，均減為有期
    徒刑3月，並定應執行有期徒刑5月確定，送監執行後，於97
    年9月1日易科罰金執行完畢出獄。詎仍不知悔改，且未戒除
    毒癮，又基於施用第二級毒品之犯意，於98年10月18日20時
    許（起訴書誤載為上午10時許），在其臺北縣新店市○○街
    62巷11號4 樓住處，以將第二級毒品甲基安非他命置於錫箔
    紙上點火燒烤吸食其煙霧之方式，施用第二級毒品甲基安非
    他命。嗣於98年10月19日12時50分許，因另案通緝，為警在
    臺北市○○區○○街87號1 樓臨檢時查獲並帶回派出所詢問
    ，甲○○經警方詢問是否施用毒品時，甲○○即於未有任何
    有偵查犯罪職權之公務員知悉其施用第二級毒品犯行前，向
    員警自首供述上情，經警採尿送驗，其結果確呈甲基安非他
    命陽性反應，而查悉上情
二、案經臺北市政府警察局文山第二分局報請臺灣臺北地方法院
    檢察署檢察官偵查起訴。
    理    由
一、上開事實，業據被告甲○○於本院審理中坦白承認，並有臺
    北市政府警察局偵辦毒品案件尿液檢體委驗單、臺灣尖端先
    進生技醫藥股份有限公司濫用藥物檢驗報告可稽，堪認被告
    之自白與事實相符。又按毒品危害防制條例於92年7月9日修
    正公布，自93年1月9日施行，其中第20條、第23條將施用毒
    品之刑事處遇程序，區分為「初犯」及「五年內再犯」、「
    五年後再犯」。依其立法理由之說明：「初犯」，經觀察、
    勒戒或強制戒治後，應為不起訴處分或不付審理之裁定；經
    觀察、勒戒或強制戒治執行完畢釋放後，「五年內再犯」者
    ，因其再犯率甚高，原實施之觀察、勒戒及強制戒治既已無
    法收其實效，爰依法追訴或裁定交付審理。至於經觀察、勒
    戒或強制戒治執行完畢釋放後，「五年後再犯」者，前所實
    施之觀察、勒戒或強制戒治已足以遮斷其施用毒品之毒癮，
    為期自新及協助其斷除毒癮，仍適用「初犯」規定，先經觀
    察、勒戒或強制戒治之程序。從而依修正後之規定，僅限於
    「初犯」及「五年後再犯」二種情形，始應先經觀察、勒戒
    或強制戒治程序。倘被告於五年內已再犯，經依法追訴處罰
    ，縱其第三次（或第三次以上）再度施用毒品之時間，在初
    犯經觀察、勒戒或強制戒治執行完畢釋放五年以後，已不合
    於「五年後再犯」之規定，且因已於「五年內再犯」，顯見
    其再犯率甚高，原實施觀察、勒戒或強制戒治，已無法收其
    實效，即應依該條例第10條處罰（最高法院95年度第7 次刑
    事庭會議決議參照）。本件被告前於前於88年間因施用毒品
    案件，經觀察、勒戒後，認無繼續施用毒品之傾向，於88年
    2 月5日出所，並由臺灣臺北地方法院檢察署檢察官於88年2
    月22日以88年度偵字第137、1747、2808、3661 號為不起訴
    處分確定。嗣又於同年間因施用第二級毒品安非他命案件，
    經觀察、勒戒後，認有繼續施用毒品之傾向，經檢察官聲請
    強制戒治並聲請以簡易判決處刑，戒治部分，經本院裁定強
    制戒治後入所戒治，嗣其成效經評定為合格，無繼續戒治之
    必要，復經本院裁定停止戒治，所餘戒治期間付保護管束，
    於89年4月26日出所，並於89年8月21日保護管束期滿；聲請
    簡易判決處刑部分，經本院改依通常程序審理，由本院以88
    年度易字第2770號判處有期徒刑7月確定，並與其前於83年
    間因妨害兵役條例案件，經臺北師管區司令部所判處之有期
    徒刑5月接續執行，於90年4月21日因縮短刑期執行完畢出獄
    。復於96年間因施用第二級毒品案件，經本院分別判處有期
    徒刑6月，均減為有期徒刑3月，並定應執行有期徒刑5月確
    定，送監執行後，於97年9月1日易科罰金執行完畢出獄等情
    ，有臺灣高等法院被告前案紀錄表在卷可參，是被告自有前
    揭最高法院決議內容所稱「經觀察勒戒或強制戒治執行完畢
    後，於五年內已再犯，經依法追訴處罰，縱其第三次（或第
    三次以上）再度施用毒品之時間，在初犯經觀察、勒戒或強
    制戒治執行完畢五年以後，已不合於五年後再犯之規定，且
    因已於五年內再犯，顯見其再犯率甚高，原實施觀察、勒戒
    或強制戒治，已無法收其實效，即應依該條例第10條處罰」
    之適用。本件事證明確，被告所涉毒品危害防制條例第10
    條第2 項施用第二級毒品之犯行，可以認定。
二、查甲基安非他命係屬毒品危害防制條例第2 條第2項第2款所
    列之第二級毒品，故核被告所為，係犯毒品危害防制條例第
    10條第2 項之施用第二級毒品罪。被告持有毒品進而施用，
    其持有之低度行為應為施用之高度行為所吸收，不另論罪。
    又按「刑法第62條之所謂發覺，係指有偵查犯罪職權之公務
    員已知悉犯罪事實與犯罪之人而言，而所謂知悉，固不以確
    知其為犯罪之人為必要，但必其犯罪事實，確實存在，且為
    該管公務員所確知，始屬相當。如犯罪事實並不存在而懷疑
    其已發生，或雖已發生，而為該管公務員所不知，僅係推測
    其已發生而與事實巧合，均與已發覺之情形有別。」最高法
    院著有75年台上字第1634號判例要旨可資參照。本件如犯罪
    事實欄所載警方查獲被告施用第二級毒品犯行之過程，業據
    被告於警詢時供承甚詳，且本件警方查獲被告時，並未扣得
    任何與施用毒品相關之物品或器具，自難謂警方有何確切之
    根據而對被告產生合理之懷疑，縱然被告前有多項施用毒品
    之前案紀錄，此亦僅屬品行證據，非得據以推論被告有施用
    毒品犯行之依據，是警方於被告供出其有施用第二級毒品犯
    行前，並未發覺被告施用毒品犯行，被告主動供出犯行，並
    靜候裁判，自合於自首要件，爰依刑法第62條前段之規定，
    減輕其刑。又被告有如犯罪事實欄所記載經執行有期徒刑完
    畢之犯罪前案紀錄，此有前開臺灣高等法院被告前案紀錄表
    在卷可按，其於受徒刑之執行完畢後，5 年以內故意再犯本
    案有期徒刑以上之罪，為累犯，應依刑法第47條第1 項之規
    定，加重其刑，並先加後減。爰審酌被告前有槍砲、麻藥、
    侵占、妨害自由、妨害兵役、毒品等刑事前案紀錄，素行不
    佳；又不思其正值壯年，卻長期耽溺於戕身之物，前經毒品
    勒戒、戒治及刑事處罰後，仍不知戒絕毒品，藉詞提神之需
    而再犯本件施用毒品之犯行，顯見其對於毒品之依賴性甚高
    ，自我把持、控制之能力亦顯不佳；惟被告犯罪後尚能坦承
    犯行，態度良好，以及其學歷為國中畢業等一切情狀，量處
    如主文所示之刑，以資警惕。
三、據上論結，應依刑事訴訟法第273 條之1第1項、第299條第1
    項前段，毒品危害防制條例第10條第2 項，刑法第11條前段
    、第47條第1項、第62條前段，判決如主文。
本案經檢察官孫沛琦到庭執行職務。
中    華    民    國    99    年    3     月    31    日
                  刑事第四庭    法  官  李明益
以上正本證明與原本無異。
如不服本判決應於收受送達後10日內向本院提出上訴書狀，並應
敘述具體理由；其未敘述上訴理由者，應於上訴期間屆滿後20日
內向本院補提理由書（均須按他造當事人之人數附繕本）「切勿
逕送上級法院」。
                                書記官  劉穗筠
中    華    民    國    99    年    3     月    31    日
附錄本案論罪科刑法條全文
毒品危害防制條例第10條
施用第一級毒品者，處 6 月以上 5 年以下有期徒刑。
施用第二級毒品者，處 3 年以下有期徒刑。

司法院資訊處製作；財團法人民間司法改革基金會備份。
